【裁判字號】    97,財管,80
【裁判日期】    971020
【裁判案由】    選任遺產管理人
【裁判全文】
臺灣臺南地方法院家事裁定              97年度財管字第80號
聲  請  人  國泰世華商業銀行股份有限公司
法定代理人  乙○○
代  理  人  甲○○
上列聲請人聲請為被繼承人丁○○選任遺產管理人事件，本院裁
定如下：
    主      文
指定財政部國有財產局臺灣南區辦事處臺南分處為被繼承人丁○
○之遺產管理人。
聲請程序費用新臺幣壹仟元由被繼承人丁○○之遺產負擔。
    理      由
一、按被繼承人在臺灣地區之遺產，由大陸地區人民依法繼承者
    ，其所得財產總額，每人不得逾新臺幣二百萬元。超過部分
    ，歸屬臺灣地區同為繼承之人；臺灣地區無同為繼承之人者
    ，歸屬臺灣地區後順序之繼承人；臺灣地區無繼承人者，歸
    屬國庫。前條第一項之遺產事件，其繼承人全部為大陸地區
    人民者，除應適用第68條之情形者外，由繼承人、利害關係
    人或檢察官聲請法院指定財政部國有財產局為遺產管理人，
    管理其遺產，臺灣地區與大陸地區人民關係條例第67條第1
    項、第67條之1第1項定有明文。
二、本件聲請意旨略以：被繼承人於民國94年6月23日向債權人
    借款新台幣（下同）6,310,000元整，約定到期日為114年6
    月23日，並有利息及違約金之約定。詎債務人不依約履行，
    迭經催討，亦無效果，計尚欠聲請人借款本金6,284,145元
    及應計之利息與違約金。被繼承人丁○○已於96年7月13日
    死亡，依民法第1147條規定，繼承業已開始，其名下遺有坐
    落於台北市○○區○○段三小段826地號土地（權利範圍：
    183/10000 ）及其上同段2069建號房屋（建物門牌：台北市
    信義區○○街600巷100弄12號3樓）之遺產。查被繼承人之
    繼承人丙○○、鄭歐網過、鄭謝素燕等皆拋棄繼承，聲請人
    之債權一直無法行使。聲請人本於被繼承人之債權人地位，
    自為利害關係人，爰依民法第1178條第2項規定，請鈞院選
    任權利關係人丙○○為被繼承人之遺產管理人等語。
三、經查：聲請人主張之上開事實，業據提出被繼承人之土地登
    記第二類謄本、建物登記第二類謄本、貸款契約書、本院96
    年12月15日雅家家96年度繼字第1740號准予備查函為憑（均
    影本）為憑，復經本院依職權調閱96年度繼字第1740號卷核
    閱無誤，堪信為真實。查被繼承人之繼承人均已聲明拋棄繼
    承權，而聲請人為被繼承人之債權人，其以利害關係人身分
    聲請選任被繼承人之遺產管理人，自屬合法。又查被繼承人
    並無第一順位繼承人，第二、四順位繼承人均早已死亡，第
    三順位繼承人均已拋棄繼承權經准予備查在案；另依被繼承
    人之戶籍謄本資料之記載，其尚有配偶即大陸地區人民謝麗
    珍，則本件被繼承人之繼承人僅有配偶即大陸地區人民謝麗
    珍而已，揆諸臺灣地區與大陸地區人民關係條例第67條第1
    項、第67條之1第1項之規定，自應指定財政部國有財產局臺
    灣南區辦事處臺南分處為遺產管理人，管理被繼承人之遺產
    。
四、依非訟事件法第24條第1項、第157條，裁定如主文。
中    華    民    國    97    年    10    月    20    日
                家事法庭    法  官  林富郎
上為正本係照原本作成。
如不服本裁定，應於裁定送達後10日內向本院提出抗告狀（附具
繕本），並應繳納抗告費新台幣1000元。
中    華    民    國    97    年    10    月    20    日
                            書記官  劉毓如


司法院資訊處製作；財團法人民間司法改革基金會備份。
